【裁判字號】    95,上易,623
【裁判日期】    950517
【裁判案由】    傷害
【裁判全文】
臺灣高等法院刑事判決                 95年度上易字第623號
上  訴  人
即  被  告  丙○○
            甲○○
上列上訴人等因傷害案件，不服臺灣基隆地方法院95年度易字第
6號，中華民國95年2月21日第一審判決（起訴案號：臺灣基隆地
方法院檢察署94 年度偵字第850號），提起上訴，本院判決如下
：
    主  文
上訴駁回。
    事實及理由
一、本案經本院審理結果，認第一審判決以上訴人即被告丙○○
    、甲○○共犯刑法第二百七十七條第一項之傷害罪，同時審
    酌被告二人動輒因細故出手傷人，顯見行為控制力薄弱，又
    其等持鐵管毆擊人身之潛在危險極高，稍有不慎，即可釀致
    無可挽回之嚴重後果，兼以告訴人乙○○所受傷害非輕，被
    告二人復未賠償告訴人所受損害，且未供出共犯「固明」之
    年籍資料暨本案傷害過程等一切情狀，各判處有期徒刑六月
    ，並諭知以三百元折算一日之易科罰金之折算標準，其認事
    用法及量刑均無不當，應予維持，並引用第一審判決書記載
    之事實、證據及理由（如附件）。
二、被告二人仍執陳詞，以其等並無何持鐵管傷害告訴人之行為
    ，否認犯罪，且認原審量刑過重云云，提起上訴。然查，被
    告丙○○、甲○○確有如附件所載傷害告訴人乙○○之行為
    等節，業經原審論載採證之理由如附件。觀諸被告等本件傷
    害犯行，除具證人即告訴人乙○○於原審證述綦詳，並經現
    場之多位目擊證人曾進宋、蘇強文（龍長春漁船船長）、陳
    守清（新財興漁船船長）於原審，另證人許吉交（金玉成號
    漁船船長）、許勝雄（金玉財號漁船船長）於檢察官偵查中
    一致結證明確，互核情節相符，且有行政院衛生署基隆醫院
    診斷證明書、行政院衛生署澎湖醫院手術同意書、行政院衛
    生署澎湖醫院診斷證明書、行政院衛生署澎湖醫院驗傷診斷
    書等在卷可佐。而被告二人雖曾於九十三年六月二十四日，
    在基隆市八斗子漁港附近海域，因捕撈飛烏魚漁具（即「飛
    烏魚卵席」）之所有權屬而與乙○○、曾進宋發生糾紛，惟
    此僅係「大灃昇777號」漁船與「聖得福6號」漁船間之紛爭
    ，核與「龍長春號」、「新財興號」、「金玉成號」、「金
    玉財號」等漁船無涉，是自客觀以言，與被告二人互不相識
    ，亦無仇隙之證人蘇強文、陳守清、許吉交、許勝雄等人，
    斷無甘冒偽證之風險，而偏頗乙○○故為不利於被告等之虛
    偽證述之可能，況被告丙○○於本院尚坦承有與乙○○打架
    等語（本院卷三六頁），是被告等仍執陳詞，否認犯罪為無
    理由。
三、被告等之行為，造成被害人之傷害情狀非輕，本院經審酌被
    告等犯罪情節及其他一切情狀等，認原審量處被告二人均有
    期徒刑六月，其量刑尚無違反比例原則或有失重之虞，至被
    告等雖指稱有積極與被害人洽談和解事宜，然因被害人索賠
    金過高致無力負擔，本院認此部分亦難援為對被告等有利之
    證據。被告等上訴意旨猶執陳詞否認有上揭傷害責任，而指
    摘原審判決係屬不當，難認有理由，應予駁回。再斟之被告
    等之一切情狀，尚未與告訴人達成和解，亦認並無以暫不執
    行其刑為適當之情形，自不予宣告緩刑，併予敘明。
據上論斷，應依刑事訴訟法第三百七十三條、第三百六十八條，
判決如主文。
本案經檢察官呂丁旺到庭執行職務。
中    華    民    國     95    年    5    月    17    日
                  刑事第十八庭審判長法  官 溫耀源
                                    法  官 邱同印
                                    法  官 段景榕
以上正本證明與原本無異。
不得上訴。
                                    書記官 陳靜姿
中    華    民    國     95    年    5    月    17    日
附錄：本案論罪科刑法條全文
中華民國刑法第二百七十七條第一項
傷害人之身體或健康者，處三年以下有期徒刑、拘役或一千元以
下罰金。
附件：
臺灣基隆地方法院刑事判決                 95年度易字第6號
公  訴  人  臺灣基隆地方法院檢察署檢察官
被      告  丙○○
            甲○○
上列被告因傷害案件，經檢察官提起公訴（94年度偵字第850 號
），本院判決如下：
    主  文
丙○○、甲○○共同傷害人之身體，各處有期徒刑陸月，如易科
罰金，均以佰元折算壹日。
    事  實
一、緣丙○○為基隆籍「大灃昇777 號」漁船船長、甲○○則為
    該船輪機長；又民國93年6 月24日，澎湖籍「聖得福6 號」
    漁船在基隆市八斗子漁港附近海域作業之時，曾因捕撈飛烏
    魚漁具（即「飛烏魚卵席」）之所有權屬問題，與「大灃昇
    777 號」漁船發生糾紛，丙○○、甲○○等人，遂因而對「
    聖得福6 號」漁船船長乙○○心生憤懣。93年6 月30日下午
    2 時許，彭湖籍「聖得福6 號」、「龍長春號」、「新財興
    號」、「金玉成號」、「金玉財號」等漁船，因躲避風浪，
    而依序泊靠基隆市八斗子漁港；「聖得福6 號」漁船船長乙○○、船員曾進宋並分別在「聖得福6 號」漁船船長室及艙
    底午寐。乃丙○○、甲○○見狀，竟思及種種前怨，並因而
    萌生傷害人身體之犯意，繼而與姓名年籍不詳，綽號「固明
    」之成年男子基於犯意之聯絡，推由「固明」在「聖得福6
    號」漁船邊之碼頭岸上守候把風，至丙○○、甲○○2 人，
    則分持長約4 呎之鐵管各1 支，共同登上「聖得福6 號」漁
    船，並逕自進入乙○○午寐所在之船長室，以鐵管毆打乙○○身體腹部、背部、手臂等各處，而引致上開各該澎湖籍漁
    船之大陸船工高聲呼喊。在「聖得福6 號」漁船艙底午寐之
    曾進宋突聞人聲叫喊，乃自艙底急忙起身趕赴甲板查看，見
    此情狀，本欲登岸尋求救援，乃竟遭自始即守候船邊之「固
    明」阻止（所涉妨害人行使權利部分，未據檢察官起訴），
    致未能如願求救，乙○○並因而受有右手尺幹骨折、右手臂
    挫傷及腫脹、全身多處挫傷等傷害。
二、案經被害人乙○○訴由澎湖縣警察局馬公分局移送臺灣澎湖
    地方法院檢察署檢察官呈請臺灣高等法院檢察署檢察長令轉
    臺灣基隆地方法院檢察署檢察官偵查起訴。
    理  由
壹、證據能力
  (一)證人蘇強文、陳守清於本院審理暨檢察官偵查時之所證；證
    人乙○○、曾進宋於本院審理時之所證；證人許吉交、許勝
    雄、陳玉柱於檢察官偵查時之所證，均業經告以偽證罪之處
    罰而具結陳述，是其任意性自已足供擔保，兼以除無違法取
    供而不具信用性之情事，本院並已於審理期日，予被告就上
    開證人之證言表示意見暨詢問到庭證人（即乙○○、曾進宋
    、蘇強文、陳守清）之機會（按：乙○○、曾進宋、蘇強文
    、陳守清等4 名，概係本院於審理期日所職權傳訊，而非檢
    察官或被告之一方聲請傳喚詰問），踐行適法證據調查程序
    ，是彼等於本院審理時或檢察官偵查中之所證，當然有證據
    能力，得為本案之證據。
  (二)卷附行政院衛生署基隆醫院診斷證明書、行政院衛生署澎湖
    醫院手術同意書、行政院衛生署澎湖醫院診斷證明書、行政
    院衛生署澎湖醫院驗傷診斷書、照片、機漁船進出港檢查表
    、基隆醫院急診收據，經審酌其作成之情況，認與刑事訴訟
    法第一百五十九條之四之規定相符，因認有證據能力，得為
    本案之證據。
  (三)另證人乙○○、曾進宋雖亦曾於偵查中多次到庭陳述，然經
    本院遍核全卷，除未見檢察官曾於彼2 人供前或供後告以偽
    證罪之處罰並命之具結，亦查無依法不得令彼2 人具結之情
    事，則依刑事訴訟法第一百五十八條之三之規定，彼2 人於
    偵查中之所證，自屬絕對無證據能力，不得作為本案之證據
    。特此指明。
貳、本案事實之認定
    訊之被告丙○○、甲○○2 人固不否認渠等分別為「大灃昇
    777 號」漁船船長及輪機長；又渠等曾於93年6 月24日，在
    基隆市八斗子漁港附近海域，因捕撈飛烏魚漁具（即「飛烏
    魚卵席」）之所有權屬，而與「聖得福6 號」漁船發生糾紛
    ；此外，「聖得福6 號」漁船及「大灃昇777 號」漁船，確
    實曾於93年6 月30日下午2 時，分別泊靠基隆市八斗子漁港
    ，渠等並曾先、後登上告訴人乙○○所在之「聖得福6 號」
    漁船等事實（本院準備程序筆錄第4 頁所載之兩造不爭執事
    項；第5 頁被告2 人均同意上開事實為兩造不爭執之事項）
    。惟均矢口否認有何前揭犯行，被告丙○○辯稱：伊雖曾因
    上開漁具（即「飛烏魚卵席」）所有權屬問題，而於93年6
    月30日下午2 時，在「聖得福6 號」漁船，與告訴人乙○○
    動手互毆，然伊既未夥同被告甲○○或綽號「固明」之成年
    男子共同傷害告訴人，亦未持鐵管逕自毆打告訴人身體各處
    云云；被告甲○○辯稱：伊並無毆打告訴人之行為云云。經
    查：
  (一)93年6月30日下午2 時許，彭湖籍「聖得福6號」漁船因躲避
    風浪，而泊靠基隆市八斗子漁港；「聖得福6 號」漁船船長
    乙○○、船員曾進宋並分別在「聖得福6 號」漁船船長室及
    艙底午寐。乃乙○○竟遭被告丙○○、甲○○2 人分持長約
    4 呎之鐵管各1 支，在「聖得福6 號」船長室內毆打其身體
    各處，致受有右手尺幹骨折、右手臂挫傷及腫脹、全身多處
    挫傷等傷害；又在「聖得福6 號」漁船艙底午寐之曾進宋查
    悉上情後，本擬登岸尋求救援，乃亦遭自始即守候船邊之「
    固明」阻止等事實，業據證人即告訴人乙○○於本院審理時
    結證明確（本院審判筆錄第3-4頁）；核與證人曾進宋證稱
    ：「我當時本來在『聖得福6號』艙底睡覺，接著聽見大陸
    漁工在叫說船長即乙○○被人家打，我接著上甲板，我不敢
    進船長室，怕我自己也會被打，但我在外面有看到打船長的
    人，總共2人，就是在庭被告丙○○、甲○○，當時他們2人
    各手持鐵管，我本來打算上岸找人來支援，但站在我們船邊
    岸上的人（即綽號「固明」之成年男子）把我抓住，不讓我
    去找人，當時我人已經站在碼頭上」（本院審判筆錄第5頁
    ）、證人蘇強文即「龍長春」漁船船長結稱：「我是『龍長
    春』漁船船長，當時我的船停在乙○○船旁邊，他是離岸第
    1艘船，我是離岸第2艘船，當時我人在『龍長春』船長室兼
    船艙睡覺，我有請大陸漁工，大陸漁工當時也在船上，我聽
    見大陸漁工在叫，說我朋友即乙○○被2個人持鐵棍毆打，
    我接著起來從我的船往他的船上望，確實看到他被2個人毆
    打，這2人就是在庭被告2人，沒有去救援的原因，是因為害
    怕得罪他們本地人，將來我們到八斗子漁港沒有辦法賣飛魚
    蛋。當時被告2人確實手持鐵管，長約4呎，岸上確實也有站
    一個胖胖的男子（即綽號「固明」之成年男子），他有把曾
    進宋抓起來，不讓他上岸找人救援」（本院審判筆錄第6頁
    ）；證人陳守清即「新財興」漁船船長結證：「我是『新財
    興』漁船船長，當時我的船是離岸第3艘，我人在船長室兼
    船艙睡覺，我也是聽見我船上的大陸漁工在叫說，我朋友乙○○被2個人毆打，所以我就起來看，我起來時，他們已打
    完，我正好看到被告2人走出船長室，我接著上『聖得福6號
    』船長室看我朋友乙○○，當時乙○○手臂有流血，我問他
    誰打得，他當場就向我比正在離開的被告2人，當時被告2人
    確實各人手持一支鐵管，約長4呎」（本院審判筆錄第7頁）
    等語相符，並經證人許吉交即「金玉成號」漁船船長、許勝
    雄即「金玉財號」漁船船長於檢察官偵查中結證綦詳，且有
    行政院衛生署基隆醫院診斷證明書、行政院衛生署澎湖醫院
    手術同意書、行政院衛生署澎湖醫院診斷證明書、行政院衛
    生署澎湖醫院驗傷診斷書在卷可稽。
  (二)觀諸乙○○所受傷害，除其全身多處暨右手臂等各處，查有
    類似遭器物擊打而成之「挫傷」，其右手尺幹骨更已骨折而
    須施以外科手術治療，此參諸上揭行政院衛生署基隆醫院診
    斷證明書、行政院衛生署澎湖醫院手術同意書、行政院衛生
    署澎湖醫院診斷證明書、行政院衛生署澎湖醫院驗傷診斷書
    所載內容即明。則自客觀以言，本案乙○○所受傷害實已足
    可排除被告丙○○辯解係伊徒手與告訴人互毆所致之可能；
    蓋乙○○右手尺幹骨之骨折，已顯非單人「徒手」所可能肇
    致，兼以乙○○身體「挫傷」面積遍布之廣（身體各處），
    倘非同時遭受2 人以上持器物攻擊，則就令其遇襲之初反應
    未及，衡諸常情，亦不至於如此。互核勾稽上情以觀，尤足
    見證人乙○○指稱遭被告2 人持鐵管毆打暨證人曾進宋、蘇
    強文、陳守清之到庭所證，均非虛妄。
  (三)再者，「聖得福6號」船長室約1坪大小，除據證人蘇強文即
    「龍長春」漁船船長證述明確（本院審判筆錄第6 頁）；並
    與證人曾進宋即「聖得福6 號」漁船船工所當庭指出之船長
    室約略面積「2.1Ｘ2.4公尺」（本院審筆錄第5 頁）大致相
    符。雖所指「船長室」之面積、範圍尚屬狹隘，然以乙○○
    遇襲後即處於挨打地位暨被告丙○○、甲○○係朝相同目標
    攻擊等情境以觀，被告丙○○、甲○○自猶有分持長約4 呎
    鐵管在船長室內施展之可能。據此，自足認證人乙○○、曾
    進宋、蘇強文、陳守清所證之上開各節，亦無昧於事實之可
    言。
  (四)被告2人曾於93年6月24日，在基隆市八斗子漁港附近海域，
    因捕撈飛烏魚漁具（即「飛烏魚卵席」）之所有權屬，而與
    乙○○、曾進宋發生糾紛乙節，固據彼等一致敘明在卷。惟
    此僅係「大灃昇777號」漁船與「聖得福6號」漁船間之紛爭
    ，核與「龍長春號」、「新財興號」、「金玉成號」、「金
    玉財號」等漁船渺不相涉；是就令被告2 人與乙○○、曾進
    宋間，有故舊恩怨，然自客觀以言，與被告2 人本屬互不相
    識，亦無仇怨之證人蘇強文即「龍長春號」漁船船長、陳守
    清即「新財興號」漁船船長、許吉交即「金玉成號」漁船船
    長、許勝雄即「金玉財號」漁船船長4 人，實亦無偏幫乙○○而故為不利於被告之虛偽證述之動機、目的；更何況，乙○○、曾進宋、蘇強文、陳守清4 人均係澎湖籍漁民，苟非
    乙○○指證遭被告2 人持鐵管傷害乙節確屬實在，按諸一般
    常情，乙○○、曾進宋、蘇強文、陳守清4 人當不致忍受舟
    車勞頓而遠從澎湖趕赴本院應訊以虛偽指證被告2 人。兼以
    本案被告所涉之傷害罪名，其法定刑度不過「三年以下有期
    徒刑、拘役或一千元以下罰金」；惟倘證人乙○○、曾進宋
    、蘇強文、陳守清4 人以莫須有之事「故為不利於被告」之
    證述，則渠等所可能面臨者，實為尤重於被告傷害罪名之「
    七年以下有期徒刑」偽證罪之處罰，衡諸常理，證人乙○○
    、曾進宋、蘇強文、陳守清4 人實亦不至為入被告於罪，即
    甘冒將來受偽證罪處罰之風險而虛捏事實，據此，證人「損
    人兼不利己」而設詞攀誣之可能，自已足可排除。
  (五)綜上，被告2 人空言否認共同持鐵管毆打乙○○云云，洵無
    足採；本案事證明確，被告2 人如本判決事實欄所載之傷害
    犯行，應堪認定。
、論罪科刑：
  (一)核被告丙○○、甲○○所為，均係犯刑法第二百七十七條第
    一項之傷害罪。被告丙○○、甲○○及綽號「固明」之成年
    男子間，均有犯意之聯絡及行為之分擔，皆為共同正犯。本
    院審酌被告丙○○、甲○○動輒因細故而出手傷人，顯見其
    行為控制力薄弱，又被告2 人持鐵管毆擊人身之潛在危險極
    高，倘稍有不慎，即或可釀致無可挽回之嚴重後果，兼以告
    訴人乙○○所受傷害非輕，乃被告2 人既不知痛悔前非，更
    未曾賠償告訴人所受損害，迄本院審理時，猶未肯坦承交代
    「固明」年籍暨本案傷害過程等一切情狀，量處如主文所示
    之刑，併諭知易科罰金之折算標準。
  (二)被告2人所持以作案之鐵管2支，因未據扣案，而無從證明尚
    未滅失，為免將來執行困難，爰不予隨案宣告沒收。特此說
    明。
據上論斷，應依刑事訴訟法第二百九十九條第一項前段，刑法第
二十八條、第二百七十七條第一項、第四十一條第一項前段，罰
金罰鍰提高標準條例第一條前段、第二條，判決如主文。
本案經檢察官李辛茹到庭執行職務。
中    華    民    國    95    年    2     月    21    日
                    刑事第三庭審判長法  官  王福康
                                    法  官  何怡穎
                                    法  官  王慧惠


司法院資訊處製作；財團法人民間司法改革基金會備份。
